【裁判字號】    91,婚,89
【裁判日期】    920226
【裁判案由】    
【裁判全文】
臺灣桃園地方法院民事判決  九十一年度婚字第八九號
    原      告  甲○○
    被      告  乙○○
右當事人間請求履行同居事件，本院判決如左：
    主      文
原告之訴駁回。
訴訟費用由原告負擔。
    事      實
甲、原告方面：
    一、聲明：求為判決被告應與原告同居，訴訟費用由被告負擔。
    二、陳述：兩造於民國七十六年四月十九日結婚，並育有子女顏名賢、顏國琳等
        二人，不料被告竟於民國八十八年二月間即農曆過年之後，攜二子女無故離
        家，在外常喝酒鬧事並有女人，而拒與原告履行同居生活，顯然違背同居義
        務，為此提起本件訴訟，請求被告應與原告履行同居義務。
    三、證據：提出戶籍謄本一件為證，並聲請訊問證人孫水堂、黃性善。
乙、被告方面：
    一、聲明：請求駁回原告之訴，訴訟費用由原告負擔。
    二、陳述：兩造結婚後原共住於桃園縣桃園市○○街六十四巷三十七弄五號，惟
        原告是非不明，將家中弄得無法居住，又因無力繳貸款致房屋遭查封拍賣，
        於點交之前，原告即先行離去，被告不得已始攜帶二名子女在外租屋居住，
        原告亦曾多次前往被告現住處看小孩，且原告嘮叨、無理取鬧等個性，實無
        法與之共同生活，被告目前與子女同住，在外也沒有女人。
    三、證據：提出警局受（處）理查尋人口案件登記表一件為證。
丙、本院依職權函查被告前科及在監資料、調取台灣桃園地方法院檢察署九十一年度
    罰執緝字第三十一號刑事執行卷，並訊問證人孫名賢、孫國琳。
    理      由
一、本件原告主張兩造係夫妻，婚姻關係現仍存續中，育有子女顏名賢、顏國琳等二
    人，然被告竟於民國八十八年二月間即農曆過年之後，擅自攜帶二名子女無故離
    家，拒與原告履行同居生活，且常喝酒並另有女人，顯然違背同居義務，為此請
    求被告回到桃園縣桃園市○○街六十四巷三十七弄五號處與原告同居；被告則以
    兩造結婚後原共住於桃園縣桃園市○○街六十四巷三十七弄五號，惟原告是非不
    明，將家中弄得無法居住，又因無力繳貸款致房屋遭查封拍賣，於點交之前，原
    告即先行離去，被告不得已始攜帶二名子女在外租屋居住，原告亦曾多次前往被
    告現住處看小孩，且原告嘮叨、無理取鬧等個性，實無法與之共同生活，被告目
    前與二子女同住，在外亦無女人等語資為抗辯。
二、經查兩造間之婚姻關係現仍存續中，有戶籍謄本一件在卷可憑，且為兩造所不爭
    執。而兩造原在桃園縣桃園市○○街六十四巷三十七弄五號共同生活期間，夫妻
    常生爭吵、原告先離家、原告離家後被告始攜二子女另租他處居住、被告在外沒
    有女人、原告很會唸、原告亦曾多次前往被告現住處探視二子女等事實，業經證
    人即兩造所生子女孫名賢、孫國琳二人到庭證述明確，並有被告所提出之警局受
    （處）理查尋人口案件登記表一件可憑，堪信被告之所辯為真實。
三、夫妻互負有同居義務，民法第一千零一條前段固定有明文，惟究應在何處同居，
    本應依雙方之協議，如兩造無協議或協議不成，亦應聲請法院裁定，在未聲請法
    院裁定前，自應推定以共同戶籍地為共同住所地，此觀民法第一千零二條之規定
    自明。本件兩造未曾協議共同住所亦未聲請法院裁定，且目前戶籍仍共設於桃園
    縣桃園市○○街六十四巷三十七弄五號，依上揭規定固應推定共同住所為桃園縣
    桃園市○○街六十四巷三十七弄五號，惟該房屋早經查封拍賣，為兩造所不爭，
    既經拍賣而由他人取得所有權，已非兩造所得自由居住使用，而目前原告所居之
    桃園縣桃園市○○○街一七六巷十四號一樓係原告之娘家，另桃園縣桃園市○○
    路三○七號二樓則係被告目前偕同二子女之租住處，衡情，被告目前之租住處所
    實為兩造及子女共同生活之中心。經查本件原告自行離開兩造共同生活之榮華街
    原住所在先，事後又知悉被告及二子女之現租住處，且被告在外並無與其他女人
    同住，則兩造間之履行同居義務，理應在被告上揭租住處為之，然原告竟拒不搬
    往同住，甚或於本院依職權查出被告現居所前猶一再掩飾被告之現住所，其所為
    履行同居請求之目的何在，實有費解，且所請求同居之處所以觀，原稱被告應回
    到原告上揭娘家同居（參見本院民國九十一年六月十一日言詞辯論筆錄），繼稱
    應在業經拍賣致不可能再由其等使用之舊址（參見本院民國九十一年十一月二十
    二日言詞辯論筆錄），最後於本院曉諭其何不搬往被告現租住處同住後，則又默
    不作答（參見本院民國九十二年二月十二日言詞辯論筆錄）。綜上所述，原告之
    請求於法尚屬無據，應予駁回。至其餘證人之證述以及本院依職權之函查、調卷
    結果，因與本院認定之結果不生影響，故均不再逐一審酌，併此敘明。
四、據上論結：本件原告之訴為無理由，依民事訴訟法第七十八條，判決如主文。
中      華      民      國    九十二    年      二      月    二十六    日
                                          臺灣桃園地方法院家事法庭
~B法  官  鄭新後
右為正本係照原本作成。
如對本判決上訴，應於判決送達後二十日向本院提出上訴狀。
中      華      民      國    九十二    年      二      月    二十六    日
~B書記官  許瑞鴻


司法院資訊處製作；財團法人民間司法改革基金會備份。
